【裁判字號】    95,訴,99
【裁判日期】    950929
【裁判案由】    重利等
【裁判全文】
臺灣新竹地方法院刑事判決                95年度訴字第99號
公  訴  人  臺灣新竹地方法院檢察署檢察官
被      告  丙○○
被      告  戊○○
前二人共同
選任辯護人  劉正穆律師
            吳尚昆律師
被      告  甲○○
                    弄11號
                    現另案於臺灣新竹監獄執行中
上列被告等因重利等案件，經檢察官提起公訴(94年度偵字第
2406號)及移送併案辦理 (臺灣苗栗地方法院檢察署95年度偵字
第1846號)，本院判決如下：
    主  文
丙○○共同以乘他人急迫貸以金錢，而取得與原本顯不相當之重
利為常業，處有期徒刑壹年。開山刀壹把沒收。
戊○○共同以乘他人急迫貸以金錢，而取得與原本顯不相當之重
利為常業，處有期徒刑壹年。開山刀壹把沒收。
吳竣益共同以乘他人急迫貸以金錢，而取得與原本顯不相當之重
利為常業，處有期徒刑陸月，如易科罰金，以銀元參佰元折算壹
日。開山刀壹把沒收。
    事  實
一、丙○○、戊○○、吳竣益於民國92年9月間起，至95年3月28
    日止，共同以經營地下錢莊為業，並自93年4月間起，丙○○在新竹市○○路○段697號設立中華租賃公司，對外以「代
    辦支票貼現」、「工商融資」、「汽機車融資」為營業項目
    ，由丙○○擔任負責人，戊○○為員工，吳竣益原係借款人
    ，其後即受僱於丙○○，負責接洽客戶及催討債務，一同基
    於常業重利之犯意聯絡，以透過友人相互介紹或刊登報紙小
    廣告之方式，利用經濟上有急迫或無經驗之人急需金錢週轉
    之際，預設苛刻重利之條件而貸予金錢，且須先預扣利息，
    簽立借據、本票，質押身分證或其他證件，而取得與原本顯
    不相當之重利，復趁蔡碧瑜等如附表所示及後述被害人急需
    用款之急迫情形，借款時均先欲扣首期利息，如以汽機車抵
    押借款，向被害人約定利息為每10天為1期，每萬元每月利
    息為1000元、如以支票借款，向被害人約定利息為每10 天
    為1期，每萬元每月利息為1300至1500元、如無抵押物借款
    ，向被害人約定利息為每10天為1期，每萬元每月利息為
    2000元、係應收帳款部分，與委託人五五分帳之方式經由地
    下錢莊，以此方式取得與原本顯不相當之重利，並有下列行
    為:
(一). 丙○○、戊○○於93年1月28日，在苗栗縣頭份鎮○○路不
    詳地址之「國寶汽車商行」，趁庚○○急需用錢之急迫情形
    ，借款新臺幣（下同）20萬元予庚○○，約定每 10天為1期
    ，每萬元日息 110元（即俗稱月息33分）之利息，於借款時
    先扣除首期利息2萬2,000元後，庚○○實拿 17萬8,000元，
    並要求庚○○提供第一商業銀行93年2月8日票號UA0000000
    號面額20萬元支票1張，作為庚○○還款時之擔保，而取得
    與原本顯不相當之重利。嗣因庚○○無力償還本息，丙○○
    、戊○○遂於 93年2月20日某時許，一同前往庚○○所經營
    位於新竹縣竹東鎮○○路○段139號「昱嘉企業社」催討債務
    ，丙○○提議以40萬元解決債務，要求庚○○簽立借款協議
    書及本票，庚○○自認無力償還借款，進而同意簽下以提供
    「昱嘉企業社」固定資產質押為內容之借款協議書字據及於
    93年2月24日簽立配合擔保之面額均為10萬元之本票4張（到
    期日93年2月27日票號TH045315號本票、到期日93年3月30日
    票號TH045316號本票、到期日93年4月30日票號TH045317號
    本票、到期日93年5月30日票號TH045318號本票），共計40
    萬元。惟於93年4月3日庚○○亟未償還本息，丙○○、戊○○遂自行連絡苗栗縣頭份鎮○○路 207號「義興汽車工具油
    壓機械行」不知情之負責人王萬義前來「昱嘉企業社」，而
    將庚○○所管領「昱嘉企業社」之固定資產部分售予王萬義
    ，並取得價金 11萬5,000元充作利息，以此方式取得與原本
    顯不相當之重利。
(二). 丙○○復趁乙○○急需用款之急迫情形，分別於94年2月1日
    、94年4月12日，以電話與乙○○聯繫，連續由丙○○借款6
    萬元予乙○○（2次共計12萬元），且均由丙○○親自送款
    至乙○○位於新竹市○○○街 33巷5號之住處，雙方約定利
    息為每10天為1期，每萬元每月利息為900元（換算日息為
    0.3％、月息為9％，即俗稱月息9分），借款時均扣除首期
    利息5,400元再交付借款，並分別要求乙○○簽立票號TH102
    924、CH523428號面額均為6萬元本票2張（均未載明到期日
    ），且於上開本票背面書立逾繳利息以日計每次違約金1,00
    0元，作為還款時之擔保，以此方式陸續貸款共計12萬元，
    以此方式取得與原本顯不相當之重利。
(三). 丙○○、吳俊益等人於94年3、4月間某日起，在中國時報刊
    登內容為以身分證借款之廣告後，適有己○○需款急用且無
    經驗，乃於94年4月間某日間見丙○○等人所刊登之廣告後
    ，以廣告上所載電話0000000000號與甲○○聯繫，雙方約定
    利息為每10天為1期，每期利息為20分（換算日息為2％、月
    息為60％，俗稱月息60分），借款時須先扣除首期利息再交
    付其餘借款金，丙○○、甲○○乃於 94年4月6日下午6時許
    ，與己○○約定在苗栗縣頭份鎮○○路與自強路口見面，丙○○及甲○○借款 3萬元予急迫無經驗之己○○，借款時扣
    除首期利息 6,000元後，己○○實拿2萬4,000元，丙○○、
    甲○○並要求己○○簽立票號 CH523401號、面額為9萬元之
    本票1紙及在上開本票背面書立逾繳利息以日計每次違約金
    1,500 元，並要求己○○提供個人身分證正本供其等收執，
    以作為還款之擔保，以此方式取得與原本顯不相當之重利。
二、嗣後庚○○仍無力支付高額利息，丙○○、戊○○、甲○○
    乃夥某姓名年籍不詳綽號「小寶」之成年男子及另一名姓名
    年籍不詳之成年男子，竟共同基於妨害自由之犯意聯絡，於
    94年4月27日下午4時30分許，由丙○○、戊○○、甲○○及
    該名綽號「小寶」之成年男子，前往新竹市○○街「玄奘大
    學」庚○○之工作處所附近，見庚○○在藍天遊覽車上，甲○○即從其所有車牌號碼4317-KB號自用小客車內拿出開山
    刀1把（非屬槍砲彈藥刀械管制之列管刀械），夥同丙○○
    、戊○○及該名綽號「小寶」之成年男子等人攔下庚○○所
    駕駛上開車輛，丙○○、戊○○先在旁助勢，由甲○○及該
    名綽號「小寶」之成年男子向庚○○恫稱要求下車隨同解決
    債務等語，並出示開山刀以示威脅後，使庚○○心生畏怖而
    下車，甲○○等人即要求庚○○進入甲○○所駕駛之上開自
    用小客車車內，惟因庚○○不願配合，甲○○及該名綽號「
    小寶」之成年男子，乃聯手徒手圍毆、腳踹庚○○（惟庚○○並未成傷），並揚稱若不從則繼續毆打，致庚○○心生畏
    懼，任由甲○○及該名綽號「小寶」之成年男子強押至甲○○所駕駛之上開自用小客車內，而丙○○與戊○○則另行駕
    駛車牌號碼 2H-7399號自用小客車跟隨在後，一行人共同以
    此非法之方法，剝奪庚○○之行動自由，將庚○○強押至新
    竹市中華大學附近不詳處所之偏僻山區一處工地後，丙○○
    等4人要威庚○○與之談判債務問題之處理事宜，因庚○○
    一時無法償還，一行人乃取出事先預備好之本票，要求庚○○簽發面額為 300萬元之本票1張，庚○○在丙○○等4人強
    暴脅迫下，心生畏懼，不得已應要求而簽發，丙○○等4人
    再於同日晚上 6時30分許，強押庚○○至其叔父蘇武東位在
    新竹市○○路210巷102號之住處欲找蘇武東出面解決，因蘇
    武東表示無力替庚○○清償，此時丙○○及戊○○因事先行
    離去，推由甲○○及該名綽號「小寶」之成年男子，強押庚○○繼續處理債務，俟於同日晚上 7時許，甲○○、「小寶
    」2人在新竹市○○路附近載同另一名姓名年籍不詳之成年
    男子坐上前揭車牌號碼 4317-KB號自用小客車後，再持續強
    押庚○○至其父母江邦玉、蘇木英位於新竹縣竹東鎮○○路
    85巷67號住處，要求其父母為庚○○處理債務，惟其父母因
    年邁無力處理，一行人復於同日晚上8、9時許，強押庚○○
    至新竹市○○路 ○段與長興街口附近某路橋下，與丙○○及
    戊○○會合後，丙○○要求庚○○以 120萬元之條件處理所
    有債務，因庚○○告知無法立即償還，不得已提議可通知其
    女友丁○○，以丁○○所有車牌號碼 0855-HL號之自用小客
    車先質押予丙○○等人供擔保，3天後再以20萬元贖回車輛
    ，丙○○、戊○○、甲○○、該名綽號「小寶」之成年男子
    及上開另1名成年男子等5人同意庚○○所提條件後，即共同
    基於強制使他人行無義務之事之概括犯意聯絡，於同日晚上
    9時許，再次強押庚○○返回新竹市○○路 210巷102號蘇武
    東住處，由丙○○、戊○○進入蘇武東住處內，而甲○○及
    該名綽號「小寶」之成年男子在外守候把風，丙○○、戊○○先脅迫庚○○簽下面額60萬元本票 1張為擔保，揚稱否則
    將對其不利等語，致庚○○心生畏懼，明知當日未再借款，
    仍簽下票號CH237742號、面額60萬元本票後，丙○○再向返
    回該處之丁○○恫稱：若不處理庚○○之債務，將對庚○○
    不利等語，丁○○恐丙○○等人對庚○○不利，因而心生畏
    怖，明知其與丙○○並無任何債務關係，仍被迫簽下將其所
    有車牌碼 0855-HL號車輛質押予丙○○抵償債務之切結書及
    票號 CH523426號、面額20萬元之本票1張予丙○○等人收執
    ，並將車牌號碼 0855-HL號之自用小客車之車輛鑰匙及行車
    執照交予丙○○，丙○○等人得手後始將庚○○釋放，此時
    始歸還上開300萬元本票，並由丙○○駕駛上開車牌號碼085
    5-HL號之自用小客車離去。嗣於94年4月29日晚上8時許，丙○○、戊○○及甲○○等3人在新竹市○區○○路200號前為
    警據報查獲。
三、戊○○承前常業重利之犯意，於92年5月24日，在苗栗縣竹
    南鎮○○路135號「竹江企業有限公司」內，趁羅一鳴急需
    用錢之急迫情形，借款3萬元予羅一鳴，約定每10天為1期，
    每萬元收取利息2000元（即俗稱月息30分）之利息，由羅一
    鳴提供9萬元之本票1紙為擔保，而取得與原本顯不相當之重
    利。嗣於94年9月間，羅一鳴前後雖已償還6萬5千元，但戊○○仍要求其償還剩下的2萬5千元，因羅一鳴已無力償還本
    息，不得以只好簽下「如無法如期繳納則違約金一日1500元
    整」之切結書後即避不見面，戊○○遂叫盧禮堂、張堂君及
    曾尚程多次前往羅一鳴住處討債，並於94年9月27日凌晨0時
    10分許，將羅一鳴苗栗縣頭份鎮○○街17號住處玻璃敲破，
    並殃及無辜將鄰居紀燕龍停放在17號對面之車號709-GS大貨
    車車窗玻璃敲破（紀燕龍因害怕不敢提出毀損告訴）；戊○○、盧禮堂、曾尚程、張堂君基於毀損之犯意聯絡(盧禮堂
    、曾尚君、張堂君部分由臺灣苗栗地方法院檢察署另案偵查
    中)，又在94 年10月9日晚上12時許，由盧禮堂、曾尚程、
    張堂君再次到羅一鳴上開住處以木棒及投擲磚塊將其住處玻
    璃砸破，迫使羅一鳴不得不出面於94年10月14日償還5萬元
    ，嗣於94年11 月11日13時許，曾尚程及張堂君駕駛車號
    LQ-8959號自用小客車再度登門要債時，為警當場查獲。
四、丙○○、戊○○前開重利行為，復於95年3月28日經臺灣苗
    栗地方法院檢察署檢察官在位於前開地點之中華租賃公司查
    獲。
五、案經庚○○、丁○○訴由新竹市警察局第三分局報請臺灣新
    竹地方法院檢察署檢察官偵查起訴。另經羅一鳴訴請臺灣苗
    栗地方法院檢察署檢察官移送本院併案辦理。
    理  由
一、訊據被告丙○○、戊○○對於前開時地，以中華租賃公司為
    名，利用被害人庚○○、乙○○、己○○及如附表所示之被
    害人，急迫需要用錢之際，以前述高額利息貸以金錢，而取
    得與原本顯不相當之重利，並以之為常業之事實，均坦承不
    諱，核與告訴人庚○○、羅一鳴、證人即被害人乙○○、己○○、證人王萬義在偵查中之陳述及如附表所示之證據相符
    ，被告丙○○、戊○○前開自白應可採信，事證明確，被告
    丙○○、戊○○前述常業重利犯行堪以認定。
二、另被告吳竣益則另否認有參與被告丙○○、戊○○常業重利
    之犯行，辯稱僅係受戊○○委託催討告訴人庚○○之積欠之
    債務，就被告丙○○、戊○○重利犯行，並不知情云云；被
    告丙○○、戊○○、吳竣益則否認有前述對被害人庚○○、
    丁○○妨害自由之犯行，辯稱係告訴人庚○○自願採取前開
    清償責務之行動，非其三人強迫所為云云；被告戊○○則否
    認有前述毀損告訴人羅一鳴住宅玻璃之犯行，惟查：
(一)、就被告吳竣益常業重利行為部分：被告吳竣益對外以中華租
    賃公司員工名義，有被告吳竣益名片在卷可稽 (94年度偵字
    第24 06號偵查卷)，且證人己○○在偵查中亦證稱：(問：
    有向被告3人借過錢？借錢緣由？)「有見過丙○○和吳竣益
    ，我是在94年3、4月間左右，從中國時報上身分證借款的小
    廣告看到的，我就以廣告上的電話與他們連絡，吳竣益跟我
    講電話，至於戊○○我沒有看過，我會知道當時跟我連絡的
    人是吳竣益的緣由，是因為後來他們親自來接洽時，吳竣益
    有說他是跟我連絡之人，而且聲音是同一人。」「第1次是
    丙○○跟吳竣益來跟我接洽，地點是在頭份鎮建國國中附近
    我上班之地方，他們那時候就給我24000元，我是向他們借3
    萬元，他們先扣除6000元利息。」「在後續我付利息給吳竣
    益時，吳竣益有跟我聊到，吳竣益說丙○○是金主，吳竣益
    負責跑外面。」 (同前偵查卷第29頁至第30頁)，被告吳竣
    益復參與後述被告丙○○、戊○○催討告訴人庚○○積欠債
    務之行為，被告吳竣益顯有參與被告丙○○、戊○○前開常
    業重利行為，被告吳竣益辯稱就該重利行為行為，顯無可採
    。
(二)、至就被告丙○○、戊○○、吳竣益妨害自由部分：
  1.被告丙○○、戊○○、吳竣益、綽號「小寶」之不詳姓名成
    年男子及另一名不詳姓名之成年男子，因告訴人庚○○向被
    告丙○○借款後，無力情償高額利息，竟於94年4月27日下
    午4時30分，以前述方式，持被告吳竣益所有之開山刀，剝
    奪告訴人庚○○之行動自由，被告吳竣益及綽號「小寶」之
    人曾出手毆打告訴人庚○○，將告訴人庚○○強押至山區工
    地、告訴人庚○○之叔父蘇武東位於新竹市○○路之住處、
    告訴人庚○○之父母江邦充、蘇木英位於新竹縣竹鎮之住處
    ，並強迫告訴人庚○○簽發面額60萬元本票，強迫被害人即
    告訴人庚○○之女友丁○○簽署前述抵償債務協議書及本票
    之事實，業據告訴人庚○○、丁○○在偵查中指訴明確 (同
    前偵查卷第170頁至第175頁)，核與證人即告訴人庚○○之
    父江邦充、蘇木英在偵查證述之情節相符 (同前偵查卷第
    203 頁至第206頁)，復有告訴人庚○○、丁○○所簽發之本
    票、汽車行車執照、丁○○書具之切結書、庚○○所書具之
    借款協議書 (同前偵查卷第108頁至第113頁)，並有被告吳
    竣益所有，供妨害告訴人庚○○所使用之開山刀一把扣案可
    資佐證，被告丙○○、戊○○、吳竣益雖辯稱係告訴人庚○○自願與其等前往前述地點，但告訴人蘇德營原借款20萬元
    ，實際僅拿到17萬8千元，其後並應被告丙○○之要求將其
    所經營之前述「昱嘉企業社」內之固定資產出售給證人王萬
    義11 萬5千元，以該款項供利息交給被告丙○○，是以就告
    訴人庚○○所借用之款項、已清償之數額觀，如非被告丙○○、戊○○、吳竣益等人，以前開方式剝奪告訴人庚○○之
    行動自由，告訴人庚○○自不可能與被告丙○○、戊○○、
    吳竣益等人至前開多處地點，要求其親人協助其清償債務，
    被告丙○○、戊○○、吳竣益辯稱係告訴人庚○○自願一起
    前往，應係事後卸責之詞，亦無可採。
(三)、就告訴人羅一鳴住處玻璃遭毀損部分，被告戊○○雖均辯稱
    不知情，惟告訴人羅一鳴曾向被告戊○○借款，因無力支付
    高額利息，被告戊○○即委由盧禮堂、曾尚程及張堂君前往
    告訴人羅一鳴位於前開地點住處催討該借款之事實，為被告
    戊○○所自承，核與共犯盧禮堂、曾尚程、張堂君在偵查中
    供述情節相符，告訴人羅一鳴住處之大門玻璃係到該處催討
    債者所打破之事實，業據告訴人羅一鳴在偵查中指訴明確，
    核與證人即告訴人羅一鳴之弟羅煥鳴、告訴人羅一鳴之母羅
    林修妹在偵查中指訴明確，復有該大門玻璃遭毀損之照片2
    張在卷可稽 (臺灣苗栗地方法院檢察署94年他字第393號偵
    查卷第78頁)，並有留置在現場之磚塊、斷裂木棍扣案可參
    ，被告戊○○既委託盧禮堂等人催討告訴人羅一鳴所積欠高
    額利息之債務，其盧禮堂所採取催討該債務之方式，自不可
    能諉為不知，辯稱不知情，與事實不符，自無可採。事證明
    確，被告丙○○、戊○○、吳竣益此部分之犯行，亦堪認定
    。
三、新舊法比較適用：
(一)、查被告丙○○、戊○○、吳竣益行為後，94年1月7日修正公
    布之刑法，自95年7月1日施行，修正後之刑法刪除第56條連
    續犯、第345條常業重利罪之規定。本件被告丙○○、戊○○、吳竣益所犯上開多次重利犯行，經檢察官以常業重利罪
    起訴，本院審理結果，亦認為構成常業重利罪。依被告丙○○、戊○○、吳竣益行為時之常業重利罪，其法定刑為五年
    以上有期徒刑，得併科三千元以下罰金。刑法修正前，因已
    刪除常業重利、連續犯規定，應將被告所犯上開多次重利犯
    行，合併計算其法定最高本刑較原常業犯之法定刑為重，依
    刑法第2條第1項之規定比較結果，應適用較輕之修正前刑法
    第345條規定而論以常業重利罪。
(二)、95年7月日經修正生效施行之刑法第28條之原條文內容，雖
    由「二人以上共同實施犯罪之行為者，皆為正犯。」，修正
    更改為「二人以上共同實行犯罪之行為者，皆為正犯」。然
    關於上開共同正犯之條文用語之修正，並不影響本件之論罪
    科刑，不生新舊法比較適用之問題，自應適用修正前之刑法
    第28條之規定。
(三)、被告丙○○、戊○○、吳竣益行為後，刑法於95年7月1日修
    正公佈施行，刑法第五十五條牽連犯規定均業已刪除，依修
    正後之刑法已刪除刑法牽連犯之規定，則被告丙○○、戊○○、吳竣益所犯上述常業重利罪與妨害自由各罪應依數罪併
    罰論斷之，比較新舊法之規定，修正後之規定並非較有利於
    被告，應適用修正前刑法第55條牽連犯之規定（最高法院九
    十五年第八次刑事庭會議決議參照）。
(四)、被告吳竣益行為時之刑法第41條「犯最重本刑為5年以下有
    期徒刑以下之刑之罪，而受6個月以下有期徒刑或拘役之宣
    告，因身體、教育、職業、家庭之關係或其他正當事由，執
    行顯有困難者，得以1元以上3元以下折算一日，易科罰金。
    」。又被告行為時之易科罰金折算標準，修正前罰金罰鍰提
    高標準條例第2條前段（現已刪除）規定，就其原定數額提
    高為100倍折算1日，則本件被告吳竣益行為時之易科罰金折
    算標準，應以銀元300元折算1日，經折算為新臺幣後，應以
    新臺幣900元折算為1日。惟95年7月1日修正公布施行之刑法
    第41條第1項前段則規定：「犯最重本刑為五年以下有期徒
    刑以下之刑之罪，而受六個月以下有期徒刑或拘役之宣告者
    ，得以新臺幣一千元、二千元或三千元折算一日，易科罰金
    。」。比較修正前後之易科罰金折算標準，以95年7月1日修
    正公布施行前之規定，較有利於被告，則應依刑法第2條第1
    項前段，適用修正前刑法第41條第1項前段規定，定其易科
    罰金折算標準。
四、論罪科刑：
(一)、核被告丙○○、戊○○、吳竣益所為係分別犯刑法第302條
    第1項剝奪他人行動自由罪、第304條強制罪、第345條常業
    重利罪。被告戊○○毀損告訴人羅一鳴住處玻璃之行為另成
    立刑法第354條毀損罪。
(二)、被告丙○○、戊○○、吳竣益就前開常業重利之犯行，被告
    丙○○、戊○○、吳竣益與綽號「小寶」之人及另一不詳姓
    名之成年男子，就前開剝奪告訴人庚○○行動自由及使告訴
    人丁○○行無義務之事犯行，有犯意聯絡，行為分擔，為共
    同正犯，被告被告戊○○與盧禮堂、曾尚程及張堂君就前開
    毀損犯行，被告戊○○雖無行為分擔，但係有犯意聯絡，並
    推由盧禮堂、曾尚程及張堂君實施，亦屬共同正犯。公訴人
    認僅被告丙○○、戊○○、吳竣益就前開剝奪他人行動自由
    犯行與強制犯行部分，為共同正犯，但同時參與該犯行者，
    尚有綽號「小寶」之人及另一名成年男子，是以就該犯行，
    應係被告丙○○、戊○○、吳竣益與該二人為共同正犯；另
    公訴人併案意旨認盧禮堂、曾尚程及張堂君與被告丙○○、
    戊○○就該常業重利犯行，共同正犯關係，盧禮堂、曾尚程
    及張君堂所參與者，僅係受被告戊○○之命催討告訴人羅一
    鳴所積欠之債務，進而毀損告訴人羅一鳴住宅玻璃，並無證
    據證明該三人有參與被告被告丙○○、戊○○之重利行為，
    難認其三人與被告丙○○、戊○○就前開重利犯行，有犯意
    聯絡與行為分擔之共犯關係，是公訴人該見解尚有誤會。
(三)、被告丙○○、戊○○前開毀損、剝奪他人行動自由及強制犯
    行目的均在催討所犯常業重利之利息，被告吳竣益前剝奪他
    人行動自由及強制犯行目的在催討所犯常業重利之利息，是
    以該數罪間有方法結果之牽連關係，均應分別從一重之常業
    重利罪處斷。
(四)、爰審酌被告丙○○、戊○○常業重利犯行之時間達2年餘、
    以強暴脅迫方式催討債務，致被害人生生恐懼，犯意所得利
    益、被告吳竣益參與程度較輕、犯罪所得利、目的、手段及
    其他一切情狀，分別量處如主文所示之刑，並同時就被告吳
    竣益部分，諭知易科罰金之折算標準。
五、沒收：扣案之開山刀1把，係被告吳竣益所有，業據被告吳
    竣益供明在卷，且係供犯本件前開妨害自案件所使用之物，
    亦經告訴人庚○○指訴明確，依刑法第38條第1項第2款予以
    宣告沒收。
六、附此敘明部分：
(一)、本件被告丙○○、戊○○94年4月29日後之常業重利、毀損
    犯行 (即移送併案辦理部分)，雖未據起訴，然與前開起訴
    後經本院認定有罪部分，有實質上一行為關係，依審判不可
    分之原則，應由本院併予審理。
(二)、公訴人併案意旨認被告丙○○、戊○○在催討告訴人羅一鳴
    之債務時，同時構成強制罪，但公訴人並未具體說明，被告
    丙○○、戊○○催討告訴人羅一鳴之債務時，何行為構成強
    制罪，該部分應係公訴人誤載。
六、據上論斷，應依刑事訴訟法第299條第1項前段，刑法第2條
    第1項、修正前刑法第28條，第302條、第304條、修正前刑
    法第345條、修正前刑法第55條、刑法第38條第1項，修正前
    罰金罰鍰提高標準條例第1條前段、第2條，判決如主文。
本案經檢察官林鳳師到庭執行職務。
中    華    民    國    95    年    9     月    29    日
              刑事第二庭  審判長法  官    王銘勇
                                法  官    鄭子俊
                                法  官    方鴻愷
上列正本證明與原本無異。
如不服本判決應於收受送達後十日內向本院提出上訴書狀，其未
敘述上訴之理由者並得於提起上訴後十日內向本院補提理由書（
均須按他造當事人之人數附繕本）。
中    華    民    國    95    年    9    月    29    日
                                書記官   陳秀子
中華民國刑法第302條（剝奪他人行動自由罪）私行拘禁或以其
他非法方法，剝奪人之行動自由者，處5年以下有期徒刑、拘役
或3百元以下罰金。
因而致人於死者，處無期徒刑或 7 年以上有期徒刑，致重傷者，
處 3 年以上十年以下有期徒刑。
第 1 項之未遂犯罰之。
中華民國刑法第305條
（恐嚇危害安全罪）
以加害生命、身體、自由、名譽、財產之事，恐嚇他人致生危害
於安全者，處 2 年以下有期徒刑、拘役或 3 百元以下罰金。
修正前刑法第345條
  附表
┌──┬───────┬────────┬───────┐
│編號│借款人姓名    │負責放款之人    │證據          │
├──┼───────┼────────┼───────┤
│1   │蔡碧瑜        │戊○○          │護照、票號    │
│    │              │                │045321號9萬元 │
│    │              │                │本票          │
├──┼───────┼────────┼───────┤
│2   │莊宜樺        │戊○○          │護照          │
├──┼───────┼────────┼───────┤
│3   │蔡發財        │丙○○          │切結書、借據、│
│    │              │                │面額42萬元本票│
│    │              │                │4張           │
├──┼───────┼────────┼───────┤
│4   │莊亭樺        │戊○○          │戶口名簿、謄本│
│    │              │                │、國民身分證正│
│    │              │                │本、面額5萬元 │
│    │              │                │之本票2張、羅 │
│    │              │                │燕章國民身分證│
│    │              │                │影本          │
├──┼───────┼────────┼───────┤
│5   │張錦福        │戊○○          │面額14萬5千元 │
│    │              │                │之本票2張、保 │
│    │              │                │管條2張       │
├──┼───────┼────────┼───────┤
│6   │劉永生        │戊○○          │國民身分證正本│
│    │              │                │、面額12萬元之│
│    │              │                │本票1張       │
├──┼───────┼────────┼───────┤
│7   │彭少克        │戊○○          │HOP-033機車行 │
│    │              │                │照正本、027879│
│    │              │                │號面額9萬元本 │
│    │              │                │票            │
├──┼───────┼────────┼───────┤
│8   │林鴻森        │戊○○          │國民身分證影本│
│    │              │                │034244號、    │
│    │              │                │00000000號共4 │
│    │              │                │萬5千元本票2張│
├──┼───────┼────────┼───────┤
│9   │林昌正        │戊○○          │國民身分證正本│
│    │              │                │386601號9萬元 │
│    │              │                │本票1張       │
├──┼───────┼────────┼───────┤
│10  │張權有        │戊○○          │郵局存摺、    │
│    │              │                │477721號3萬元 │
│    │              │                │本票1張       │
├──┼───────┼────────┼───────┤
│11  │王慶忠        │戊○○          │國民身分證影本│
│    │              │                │387385號9萬元 │
│    │              │                │本票1張       │
├──┼───────┼────────┼───────┤
│12  │徐凌波        │戊○○          │國民身分證影本│
│    │              │                │387384號15萬元│
│    │              │                │本票1張       │
├──┼───────┼────────┼───────┤
│13  │陳志強        │戊○○          │戶口名簿、    │
│    │              │                │00000000~9號15│
│    │              │                │萬元本票2張   │
├──┼───────┼────────┼───────┤
│14  │朱修賢        │戊○○          │0000000、     │
│    │              │                │034250號20萬元│
│    │              │                │本票2張       │
├──┼───────┼────────┼───────┤
│15  │彭明國        │戊○○          │386621、387376│
│    │              │                │號共11萬1千元 │
│    │              │                │本票2張       │
├──┼───────┼────────┼───────┤
│16  │黃明雄        │戊○○          │538341號17萬元│
│    │              │                │本票1張       │
├──┼───────┼────────┼───────┤
│17  │陳添信        │戊○○          │國泰銀行提款卡│
│    │              │                │、0000000~8面 │
│    │              │                │額共20萬元    │
│    │              │                │本票8張       │
├──┼───────┼────────┼───────┤
│18  │洪月霞        │戊○○          │387377、387386│
│    │              │                │、387398號面額│
│    │              │                │共12萬5千元本 │
│    │              │                │票3張         │
├──┼───────┼────────┼───────┤
│19  │饒文雄        │戊○○          │386603號9萬元 │
│    │              │                │本票1張       │
├──┼───────┼────────┼───────┤
│20  │劉名珠        │戊○○          │538346號面額3 │
│    │              │                │萬元本票1張   │
├──┼───────┼────────┼───────┤
│21  │李文峰        │戊○○          │070638、077373│
│    │              │                │號本票面額共  │
│    │              │                │21萬7千5百元本│
│    │              │                │票2張         │
│    │              │                │AJ-0000000號面│
│    │              │                │額3萬元支票1張│
├──┼───────┼────────┼───────┤
│22  │林吳衡        │戊○○          │234057號面額1 │
│    │              │                │萬元本票1張   │
│    │              │                │              │
├──┼───────┼────────┼───────┤
│23  │江能明        │戊○○          │234071、234075│
│    │              │                │號面額共2萬元 │
│    │              │                │本票2張       │
├──┼───────┼────────┼───────┤
│24  │博誠正        │戊○○          │234070、779212│
│    │              │                │號面額2萬元本 │
│    │              │                │票2張         │
├──┼───────┼────────┼───────┤
│25  │江宗德        │丙○○          │PB-0000000號面│
│    │              │                │額5萬8千元支票│
│    │              │                │1張           │
├──┼───────┼────────┼───────┤
│26  │鍾明發        │戊○○          │533678號面額4 │
│    │              │                │萬元本票1張   │
│    │              │                │              │
├──┼───────┼────────┼───────┤
│27  │賴桂英        │戊○○          │034249、      │
│    │              │                │00000000號面額│
│    │              │                │共90萬元本票2 │
│    │              │                │張            │
├──┼───────┼────────┼───────┤
│28  │葉清波        │丙○○          │葉清波之指訴、│
│    │              │戊○○          │538345、      │
│    │              │                │0000000、     │
│    │              │                │0000000號面額 │
│    │              │                │共3萬元本票3張│
├──┼───────┼────────┼───────┤
│29  │李金龍        │戊○○          │045303、387397│
│    │              │                │號面額共9萬元 │
│    │              │                │本票2張       │
├──┼───────┼────────┼───────┤
│30  │張錦旗        │戊○○          │現金暫借保證者│
│    │              │                │4張           │
│    │              │                │000000-0、    │
│    │              │                │861263號面額共│
│    │              │                │3萬9千2百元本 │
│    │              │                │票3張         │
├──┼───────┼────────┼───────┤
│31  │劉家松        │丙○○          │丙○○自白    │
│    │              │                │土地所有權狀正│
│    │              │                │本            │
│    │              │                │0000000號面額3│
│    │              │                │萬元本票1張   │
├──┼───────┼────────┼───────┤
│32  │蔡玉明        │戊○○          │戊○○自白    │
│    │              │                │土地所有權狀影│
│    │              │                │本            │
│    │              │                │建物所有權狀影│
│    │              │                │本            │
├──┼───────┼────────┼───────┤
│33  │李建興        │戊○○          │383583號面額7 │
│    │              │                │萬元本票影本  │
├──┼───────┼────────┼───────┤
│34  │彭秋蘭        │戊○○          │國民身分證影本│
│    │              │                │戶籍謄本影本  │
│    │              │                │095552號面額  │
│    │              │                │50萬1千9百元本│
│    │              │                │票影本        │
├──┼───────┼────────┼───────┤
│35  │林淑惠        │戊○○          │國民身分證影本│
├──┼───────┼────────┼───────┤
│36  │蘭淑茜        │戊○○          │戊○○自白    │
│    │              │                │貸款申請書    │
│    │              │                │和信電信帳單  │
├──┼───────┼────────┼───────┤
│37  │曾秀德        │丙○○          │丙○○自白    │
│    │              │                │權利車讓渡協議│
│    │              │                │書            │
│    │              │                │汽車買賣合約書│
│    │              │                │第一銀行金融卡│
│    │              │                │523411號面額4 │
│    │              │                │萬2千元本票   │
├──┼───────┼────────┼───────┤
│38  │何永鐸        │戊○○          │戊○○自白    │
│    │              │                │權利汽車買賣合│
│    │              │                │約書          │
│    │              │                │支票存款進帳存│
│    │              │                │根            │
│    │              │                │日盛銀行存摺  │
│    │              │                │農民銀行存摺、│
│    │              │                │金融卡        │
├──┼───────┼────────┼───────┤
│39  │張盛賢        │戊○○          │戊○○自白    │
│    │              │                │326394號面額7 │
│    │              │                │萬5千元本票   │
├──┼───────┼────────┼───────┤
│40  │謝福盛        │戊○○          │戊○○之自白  │
│    │              │                │109835號面額5 │
│    │              │                │千元本票      │
├──┼───────┼────────┼───────┤
│41  │許明達        │丙○○          │丙○○自白    │
│    │              │                │華南銀行金融卡│
│    │              │                │369877、      │
│    │              │                │363603號面額共│
│    │              │                │6萬元本票2張  │
├──┼───────┼────────┼───────┤
│42  │吳聲樓        │丙○○          │丙○○之自白  │
│    │              │                │NC0000000號面 │
│    │              │                │額共50萬元支票│
├──┼───────┼────────┼───────┤
│43  │陳彥彬        │丙○○          │丙○○之自白  │
│    │              │                │陳彥彬之指述  │
│    │              │                │369878號面額20│
│    │              │                │萬元本票1張   │
├──┼───────┼────────┼───────┤
│44  │曾廷魁        │丙○○          │丙○○之自白  │
│    │              │                │票據代收憑條  │
│    │              │                │VC0000000號面 │
│    │              │                │額22萬9千元支 │
│    │              │                │票            │
├──┼───────┼────────┼───────┤
│45  │盧能煥        │丙○○          │丙○○之自白  │
│    │              │                │盧能煥之指述  │
│    │              │                │國民身分證影本│
│    │              │                │EC-6321號自用 │
│    │              │                │小客車車執照  │
├──┼───────┼────────┼───────┤
│46  │陳慶銘        │丙○○          │丙○○之自白  │
│    │              │                │戶口名簿影本  │
├──┼───────┼────────┼───────┤
│47  │曾旭棠        │戊○○          │曾旭棠之指述  │
├──┼───────┼────────┼───────┤
│48  │謝寶豐        │戊○○          │謝寶豐之指述  │
├──┼───────┼────────┼───────┤
│49  │陳永寰        │戊○○          │陳永寰之指述  │
├──┼───────┼────────┼───────┤
│50  │仰國順        │丙○○          │522554號面額10│
│    │              │戊○○          │萬元本票1張   │
├──┼───────┼────────┼───────┤
│51  │邱健華        │丙○○          │0000000號面額 │
│    │              │戊○○          │150萬元本票1張│
│    │              │                │0000000號、   │
│    │              │                │0000000號面額 │
│    │              │                │共100萬元本票 │
│    │              │                │2張           │
├──┼───────┼────────┼───────┤
│52  │徐玉樹        │丙○○          │102949號面額  │
│    │              │戊○○          │35萬元本票1張 │
├──┼───────┼────────┼───────┤
│53  │徐玉龍        │丙○○          │102948號面額  │
│    │              │戊○○          │11萬8千元本票1│
│    │              │                │張            │
├──┼───────┼────────┼───────┤
│54  │張錦鴻        │丙○○          │102923號面額48│
│    │              │戊○○          │萬元本票      │
│    │              │                │102901號面額10│
│    │              │                │萬元本票      │
│    │              │                │751201號面額11│
│    │              │                │萬5千元本票   │
├──┼───────┼────────┼───────┤
│55  │吳竣益        │丙○○          │387381號面額10│
│    │              │戊○○          │萬元本票      │
│    │              │                │387383號面額7 │
│    │              │                │萬5千元本票   │
│    │              │                │國民身分證影本│
│    │              │                │000000-000000 │
│    │              │                │號面額每張3萬 │
│    │              │                │元之本票16張  │
│    │              │                │648643號面額2 │
│    │              │                │萬元本票      │
│    │              │                │機車行車執照影│
│    │              │                │本、保險卡    │
├──┼───────┼────────┼───────┤
│56  │黃國倉        │丙○○          │237733號7萬5千│
│    │              │戊○○          │元本票        │
│    │              │                │102913號1萬5千│
│    │              │                │元本票        │
│    │              │                │648647號5萬元 │
│    │              │                │本票          │
│    │              │                │648648號2萬5千│
│    │              │                │元本票        │
│    │              │                │648649號2萬5千│
│    │              │                │元本票        │
│    │              │                │648650號2萬兀 │
│    │              │                │本票          │
│    │              │                │國民身分證正本│
├──┼───────┼────────┼───────┤
│57  │林祐藤        │丙○○          │237732號、    │
│    │              │戊○○          │102946號4萬5千│
│    │              │                │元本票2張     │
│    │              │                │237730號9萬元 │
│    │              │                │本票1張       │
├──┼───────┼────────┼───────┤
│58  │李杏如        │丙○○          │102915號3萬元 │
│    │              │戊○○          │本票          │
├──┼───────┼────────┼───────┤
│59  │彭素娟        │丙○○          │102905號12萬4 │
│    │              │戊○○          │千元本票      │
│    │              │                │102904號3萬元 │
│    │              │                │本票          │
├──┼───────┼────────┼───────┤
│60  │程紹興        │丙○○          │387389號9萬元 │
│    │              │戊○○          │本票          │
├──┼───────┼────────┼───────┤
│61  │林志忠        │丙○○          │507938號20萬千│
│    │              │戊○○          │元支票        │
│    │              │                │000000-000000 │
│    │              │                │號每張30萬元支│
│    │              │                │票26張        │
│    │              │                │PB0000000號8百│
│    │              │                │萬元支票      │
├──┼───────┼────────┼───────┤
│62  │黃國恩        │丙○○          │0000000號57萬 │
│    │              │戊○○          │元支票        │
│    │              │                │0000000號11萬4│
│    │              │                │千元支票      │
│    │              │                │0000000號10萬9│
│    │              │                │千5百元支票   │
│    │              │                │EC29143號20萬 │
│    │              │                │元支票        │
└──┴───────┴────────┴───────┘


司法院資訊處製作；財團法人民間司法改革基金會備份。
